【裁判字號】    98,審訴,3532
【裁判日期】    990125
【裁判案由】    毒品危害防制條例
【裁判全文】
臺灣高雄地方法院刑事判決            98年度審訴字第3532號
公  訴  人  臺灣高雄地方法院檢察署檢察官
被      告  甲○○
                    現另案於臺彎屏東監獄竹田分監執中
上列被告因毒品危害防制條例案件，經檢察官提起公訴（98年度
毒偵字第4639號），本院依簡式審判程序判決如下：
    主  文
甲○○施用第一級毒品，處有期徒刑柒月。又持有第一級毒品，
處拘役參拾日，如易科罰金，以新臺幣壹仟元折算壹日。扣案第
一級毒品海洛因壹包（含包裝袋，驗後淨重零點壹柒玖公克），
沒收銷燬之。
    事  實
一、甲○○前因施用毒品案件，經臺灣屏東地方法院以民國95年
    度毒聲字第51號裁定送觀察、勒戒後，因認有繼續施用毒品
    之傾向，復經該院以95年度毒聲字第112 號裁定令入戒治處
    所施以強制戒治後，於96年2 月2 日執行完畢釋放。詎仍未
    戒絕，於前開強制戒治執行完畢釋放後5 年內，復基於施用
    第一級毒品海洛因之犯意，於98年7 月11日15時許，在屏東
    縣新園鄉○○村○○路103 號住處內，以針筒注射方式，施
    用第一級毒品海洛因1 次。另基於持有第一級毒品海洛因之
    犯意，於98年7 月14日16時50分許，在高雄縣林園鄉○○○
    路旁，以新臺幣500 元之價金，向姓名年籍均不詳，綽號「
    可可」之成年男子，購買海洛因1 包（驗後淨重0.179 公克
    ），而非法持有之。嗣甲○○未及施用上開海洛因，於98年
    7 月14日17時許，在高雄縣林園鄉頂溝119 巷69之1 號前
    ，為警攔檢時，甲○○於警方未發覺其施用及持有第一級毒
    品海洛因之前，即主動將上開海洛因交付警方，並坦承施用
    毒品犯行，而願接受裁判，且經採尿送驗，結果呈嗎啡陽性
    反應。
二、案經高雄市政府警察局小港分局報告臺灣高雄地方法院檢察
    署檢察官偵查起訴。
    理  由
一、本件被告甲○○所犯均係死刑、無期徒刑、最輕本刑為3 年
    以上有期徒刑以外之罪，其於準備程序中，就被訴事實均為
    有罪之陳述，經本院告知簡式審判程序之旨，並聽取檢察官
    及被告之意見後，合議庭裁定由受命法官獨任進行簡式審判
    程序，合先敘明。
二、上開犯罪事實，業據被告於本院審理時坦白承認。而被告尿
    液經送高雄市立凱旋醫院鑑驗後，結果呈嗎啡陽性反應（係
    以GC／MS方式檢驗），有該醫院98年8 月5 日濫用藥物尿液
    檢驗報告可參。另扣案海洛因1 包，經送驗後，確係第一級
    毒品海洛因（驗後淨重0.179 公克）之事實，有高雄市立凱
    旋醫院98年9 月30日濫用藥物成品檢驗鑑定書在卷可參。爰
    審酌(一)氣相層析質譜儀（GC／MS）乃目前就藥物篩檢結果必
    須進一步確認時最常採用之確認方法，因此在良好的操作條
    件之下，以氣相層析質譜儀作藥物及其代謝物之定性及定量
    分析，幾乎不會有偽陽性反應產生，業經行政院國軍退除役
    官輔導委員會台北榮民總醫院於83年4 月7 日以（83）北總
    內字第03059 號函示明確。(二)又海洛因係嗎啡經化學合成之
    半人工合成品，毒性倍於嗎啡，其經吸食或施打入人體，經
    新陳代謝作用又分解成嗎啡，故海洛因在進入人體後，均以
    嗎啡型態排於尿液中，故於吸食或施打海洛因者尿液中，可
    檢出嗎啡陽性反應，業經憲兵司令部80年5 月7 日以（80）
    鑑驗字第1746號函示明確。從而，被告尿液經以氣相層析質
    譜儀鑑驗後，結果呈嗎啡陽性反應，已如前述，是依前開函
    示意旨及鑑定書，被告自白核與事實相符，其施用第一級毒
    品海洛因1 次及持有海洛因之犯行，均堪認定。
三、論罪科刑部分：
  (一)按犯毒品危害防制條例第10條之罪，經觀察、勒戒後，認無
    繼續施用毒品之傾向，應即釋放，並為不起訴處分；認有繼
    續施用毒品之傾向者，應由檢察官聲請法院裁定令入戒治處
    所施以強制戒治，至無繼續戒治之必要，強制戒治期滿，應
    即釋放，由檢察官為不起訴處分。經觀察勒戒、強制戒治執
    行完畢釋放後，5 年內再犯第10條之罪，依93年1 月9 日修
    正施行之毒品危害防制條例第23條第2 項規定意旨，應由檢
    察官偵查起訴。又依修正後之規定，僅限於「初犯」及「5
    年後再犯」二種情形，始應先經觀察、勒戒或強制戒治程序
    。倘被告於5 年內已再犯，經依法追訴處罰，縱其第3 次（
    或第3 次以上）再度施用毒品之時間，在初犯經觀察、勒戒
    或強制戒治執行完畢釋放5 年以後，已不合於「5 年後再犯
    」之規定，且因已於「5 年內再犯」，顯見其再犯率甚高，
    原實施觀察、勒戒或強制戒治，已無法收其實效，即應依該
    條例第10條處罰（最高法院97年度第5 次刑事庭會議決議參
    照）。
  (二)查被告前因施用毒品案件，經臺灣屏東地方法院以95年度毒
    聲字第51號裁定送觀察、勒戒後，因認有繼續施用毒品之傾
    向，復經該院以95年度毒聲字第112 號裁定令入戒治處所施
    以強制戒治後，於96年2 月2 日執行完畢釋放等情，有臺灣
    高雄地方法院檢察署刑案資料查註紀錄表、臺灣高等法院被
    告前案紀錄表可證。因被告於強制戒治執行完畢釋放後，5
    年內再犯本件毒品危害防制條例第10條之罪，是依前開說明
    ，應依法論科。
  (三)另海洛因為毒品危害防制條例所稱之第一級毒品，此觀諸該
    條例第2 條第2 項第1 款甚明，被告持有、施用上開毒品，
    核其所為，係違反毒品危害防制條例第10條第1 項施用第一
    級毒品罪、第11條第1 項持有第一級毒品罪。被告施用第一
    級毒品前持有第一級毒品（係指98年7 月11日施用海洛因時
    之持有行為）之行為，本應論以持有之罪，惟該次持有毒品
    之低度行為為其後施用毒品之高度行為所吸收，不另論罪。
    被告於警方未發覺其施用、持有第一級毒品海洛因之前，主
    動坦承施用及持有犯行，而願接受裁判之事實，有警詢筆錄
    可參，堪認均符合自首之要件，依刑法第62條前段，均減輕
    其刑。被告所犯上開2 罪，犯意各別，應分論併罰之。爰審
    酌被告經強制戒治後，均未戒絕毒品，另再施用毒品，顯見
    其自制力不足，無法擺脫毒品，故應藉由刑罰之執行，以收
    教化之功能，並參以被告犯後坦承持有、施用毒品犯行，所
    犯係自傷行為，尚未害及他人，及被告施用第一級毒品1 次
    、持有第一級毒品之重量等一切情狀，分別量處如主文所示
    之刑，並參酌前開情狀，就持有第一級毒品部分，諭知如主
    文所示之易科罰金折算標準，以資懲儆。扣案海洛因1 包，
    確係第一級毒品海洛因（含包裝袋，驗後淨重0.179 公克）
    之事實，有高雄市立凱旋醫院前開濫用藥物成品檢驗鑑定書
    在卷可參，是不問屬於犯人與否，爰依毒品危害防制條例第
    18條第1 項前段規定，均宣告沒收銷燬之。至毒品之包裝袋
    部分，因與其上所殘留之毒品難以析離，應視同毒品，一併
    宣告沒收銷燬之。又鑑驗耗損部分，因已滅失，爰不宣告沒
    收銷燬之。
據上論斷，應依刑事訴訟法第273 條之1 第1 項、第299 條第1
項前段，毒品危害防制條例第10條第1 項、第11條第1 項、第18
條第1 項前段，刑法第11條、第62條前段、第41條第1 項前段，
判決如主文。
本案經檢察官陳妍萩到庭執行職務。
中    華    民    國    99    年    1     月    25    日
                  刑事第十庭    法  官  方百正
如不服本判決應於收受判決後10日內向本院提出上訴書狀。
以上正本證明與原本無異。
中    華    民    國    99    年    1     月    25    日
                                書記官  黃園芳
附錄本判決論罪科刑所依據之法條：
毒品危害防制條例第10條
施用第一級毒品者，處 6 月以上 5 年以下有期徒刑。
施用第二級毒品者，處 3 年以下有期徒刑。
毒品危害防制條例第11條第1項
持有第一級毒品者，處 3 年以下有期徒刑、拘役或新臺幣 5 萬
元以下罰金。


司法院資訊處製作；財團法人民間司法改革基金會備份。
